【裁判字號】    99,交易,140
【裁判日期】    991111
【裁判案由】    過失傷害
【裁判全文】
臺灣宜蘭地方法院刑事判決             99年度交易字第140號
公  訴  人  臺灣宜蘭地方法院檢察署檢察官
被      告  乙○○
            甲○○
上列被告因過失傷害案件，經檢察官提起公訴（99年度偵字第23
66號），本院判決如下：
    主  文
乙○○犯過失傷害罪，處有期徒刑月，如易科罰金，以新台幣
壹仟元折算壹日。
甲○○犯過失傷害罪，處拘役肆拾日，如易科罰金，以新台幣壹
仟元折算壹日。
    事  實
一、乙○○於民國99年3月28日下午，騎乘車牌號碼AM3-880號機
    車附載簡瑜嫺，沿宜蘭縣壯圍鄉○○路○段33巷支線道由東
    往西方向行駛，於同日下午5時20分許，行經美功路2段33巷
    38號前無號誌交岔路口，本應注意行駛至無號誌交岔路口，
    應減速慢行做隨時停車之準備，且支道車應讓右側幹道車先
    行，且依當時天候晴、日間自然光線、路面乾燥、無缺陷，
    及無障礙物，視距良好，並無不能注意之情事，竟疏未注意
    ，在限速時速40公里之路段，超速以時速60至70公里之速度
    行駛。適有甲○○駕駛車牌號碼IU-7977號自用小客車自右
    方幹線道由北往南方向行駛而來，亦疏未注意行駛至無號誌
    交岔路口應減速慢行而作隨時停車之準備，而以時速50至60
    公里行駛，兩車因而於上開交岔路口發生車禍，乙○○因此
    受有右膝挫傷、右踝挫傷、右小腿挫傷、下背挫傷、第4、5
    腰椎和第1薦椎間盤突出併右側坐骨神經壓迫之傷害；簡瑜
    嫺則受有右脛骨遠端粉碎性骨折、臉部及右下肢擦傷、右下
    腿外側皮膚缺損、右小腿內側皮膚及軟組織缺損合併骨釘外
    露等傷害（簡瑜嫺僅對乙○○提出告訴）。
二、案經乙○○、簡瑜嫺訴請宜蘭縣政府警察局礁溪分局報請臺
    灣宜蘭地方法院檢察署檢察官偵查起訴。
    理  由
一、訊據被告甲○○就其前開過失傷害犯行於本院審理中坦承不
    諱；被告乙○○固坦承於前開時、地騎乘機車附載告訴人簡
    瑜嫺，與被告甲○○駕駛之自用小客車發生車禍等情不諱，
    惟矢口否認有過失犯行，並辯稱：當天是簡瑜嫺拜託伊載她
    回家，到該路口伊有減速也有讓對方，簡瑜嫺雖然告訴伊有
    來車，但是伊已經準備放慢車速，前方有十字路口，伊不可
    能轉頭跟她對話，右邊是死角，所以沒有看到來車云云。經
    查：
  (一)本件車禍地點為宜蘭縣壯圍鄉○○路○段33巷38號前無號誌
    交岔路口，被告乙○○行駛之由東往西方向道路，於道路近
    交岔路口處設有白色倒三角形之讓路標線，車禍後被告甲○
    ○駕駛之自用小客車左側車門鑰匙處有凹陷痕跡，有宜蘭縣
    政府警察局礁溪分局道路交通事故現場圖、道路交通事故調
    查報告表(一)、(二)、車輛及現場照片14幀等件在卷可稽（警礁
    偵字第0994005850號卷第10至12頁、24至27頁）。車禍後被
    告乙○○受有右膝挫傷、右踝挫傷、右小腿挫傷、下背挫傷
    、第4、5腰椎和第1薦椎間盤突出併右側坐骨神經壓迫之傷
    害，有國立陽明大學附設醫院、杏和醫院診斷證明書各1紙
    （警礁偵字第0994005850號卷第17、18頁）在卷可證，告訴
    人簡瑜嫺受有右脛骨遠端粉碎性骨折、臉部及右下肢擦傷、
    右下腿外側皮膚缺損、右小腿內側皮膚及軟組織缺損合併骨
    釘外露等傷害，有國立陽明大學附設醫院診斷證明書2紙、
    行政院國軍退除役官兵輔導委員會台北榮民總醫院診斷證明
    書1紙（警礁偵字第0994005850號卷第20至22頁）附卷可證
    。
  (二)被告乙○○辯稱其駕駛行為並無過失云云，惟就車禍之發生
    過程，告訴人簡瑜嫺除於警訊中證稱被告乙○○騎乘機車行
    經前開無號誌交岔路口時，以時速60至70公里速度行駛，當
    其目睹右方即被告甲○○駕駛之自用小客車行駛而來時，曾
    出言警告被告乙○○，惟被告乙○○置之不理猶向前行駛等
    情（參見警礁偵字第0994005850號卷第7頁99年4月2日警訊
    筆錄、第8、9頁99年4月11日警訊筆錄），復於本院審理中
    證稱：當天乙○○騎機車載伊，感覺速度很快，當時車速約
    70公里左右，行經交岔路口時，伊跟乙○○說騎慢一點，他
    沒有聽到，伊跟他說右邊有車過來，他也沒有聽到，右邊的
    那台車有停下來，乙○○還是沒有停下來，就騎過去了，就
    撞到那台車子了等語（參見本院卷第31至33頁99年10月28日
    審判筆錄）；另被告甲○○於本院審理中亦證稱：伊開車要
    載朋友回家，行經交岔路口時，當時的車速有50至60公里左
    右，看見左側來車，伊就停下來，結果乙○○沒有減速就直
    接撞過來，撞到左邊的車門，擋風玻璃也有破掉，主要撞擊
    點是在駕駛座的車門，就是在前後車門中間，駕駛座車門把
    手旁邊等語（參見本院卷第34、35頁99年10月28日審判筆錄
    ），依告訴人簡瑜嫺與被告甲○○前開證詞，被告乙○○以
    時速60至70公里之速度行駛至前開交岔路口，雖於告訴人簡
    瑜嫺警告下，被告乙○○仍未適時減速，以致與被告甲○○
    駕駛之自用小客車發生碰撞等情。
  (三)按行車速度，應依速限標誌或標線之規定，行駛至無號誌之
    交岔路口，應減速慢行，作隨時停車之準備，又汽車行駛至
    無號誌交岔路口，支線道車應暫停讓幹線道車先行，道路交
    通安全規則第93條第1項第2款、第102條第1項第2款分別定
    有明文。而白色倒三角形讓路線，係用以警告車輛駕駛人前
    有幹道應減速慢行，或停車讓幹道車先行，道路交通標誌標
    線號誌設置規則第172條規定甚明。且依當時天候晴、日間
    自然光線、路面乾燥、無缺陷，及無障礙物，視距良好，並
    無不能注意之情事，被告甲○○駕駛自用小客車行經前開無
    號誌交岔路口，在限速時速40公里之路段，以時速50至60公
    里速度行駛，未減速慢行，作隨時停車之準備，其駕駛行為
    雖有過失，惟被告乙○○騎乘機車行駛之道路係屬支線道，
    其未停讓行駛幹線道由被告甲○○駕駛之車輛先行，並超速
    以時速60至70公里行駛，其駕駛行為亦有過失。再本件送請
    臺灣省基宜區車輛行車事故鑑定委員會鑑定後，認被告乙○
    ○為車禍之肇事主因，被告甲○○為車禍之肇事次因，有該
    委員會99年6月30日基宜鑑字第0995001437號函檢送之鑑定
    意見書1份在卷可參（99年度偵字第2366號卷第7至9頁）。
  (四)車禍後告訴人簡瑜嫺與被告乙○○分別受有前揭傷害，則告
    訴人簡瑜嫺所受傷害與被告乙○○之過失駕駛行為，被告乙
    ○○所受傷害與被告甲○○之過失駕駛行為，自具有相當因
    果關係。被告乙○○前開辯解要屬卸責之詞，不足採信。被
    告乙○○、甲○○2人過失傷害犯行堪以認定，應依法論科
    。
二、核被告乙○○、甲○○2人前開所為，均係犯刑法第284條第
    1項前段過失傷害罪。被告乙○○、甲○○於車禍後，於員
    警前往處理時，均坦承為肇事者，而自願接受裁判，有宜蘭
    縣政府警察局道路交通事故肇事人自首情形紀錄表2紙在卷
    可參，為對未發覺之犯罪自首，均應依刑法第62條前段減輕
    其刑。爰審酌被告2人駕駛車輛未能遵守交通法規，因疏失
    導致發生車禍，並致被害人受有傷害，依渠等過失程度、被
    害人所受傷害程度，及犯罪後之態度等一切情狀，分別量處
    如主文所示之刑，及均諭知易科罰金之折算標準，以示懲儆
    。
據上論斷，應依刑事訴訟法第299條第1項前段，刑法第284條第
1項前段、第62條前段、第41條第1項前段，刑法施行法第1條之
1第1項、第2項前段，判決如主文。
本案經檢察官王清白到庭執行職務
中    華    民    國    99    年    11    月    11    日
                  刑事第四庭  法  官  辜漢忠
以上正本證明與原本無異。
如不服本判決應於收受送達後十日內向本院提出上訴書狀，並應
敘述具體理由；其未敘述上述理由者，應於上訴期間屆滿後二十
日內向本院補提理由書(均須按他造當事人之人數附繕本)「切勿
逕送上級法院」。
                              書記官  林詩綺
中    華    民    國    99    年    11    月    12    日
附錄本案論罪科刑法條：
刑法第284條第1項
因過失傷害人者，處6月以下有期徒刑、拘役或5百元以下罰金，
致重傷者，處1年以下有期徒刑、拘役或5百元以下罰金。

司法院資訊處製作；財團法人民間司法改革基金會備份。
